臺灣高等法院臺南分院刑事判決　　　　　　　九十一年度上訴字第九四五號　孝股
　　　上　訴　人
　　　即　被　告　甲○○
　　　共　　　同
　　　選任辯護人　黃溫信律師
右上訴人因殺人未遂案件，不服臺灣臺南地方法院九十一年度訴字第四六號中華民國
九十一年六月二十七日第一審判決（起訴案號：臺灣臺南地方法院檢察署九十年度偵
字第一二一九二號），提起上訴，本院判決如左：
    主  文
原判決撤銷。
乙○○共同傷害人之身體，處有期徒刑陸月，如易科罰金，以參佰元折算壹日。
甲○○共同傷害人之身體，處有期徒刑肆月，如易科罰金，以參佰元折算壹日。
    事  實
一、甲○○於民國（下同）九十年十月七日十六時許，在台南市○○區○○路與世平
    三街口附近處把玩遙控模型車時，因懷疑同在該處把玩遙控模型車之戊○○、丁○○及丙○○故意將控制器頻道調整與其相同，藉以干擾其操控之模型車，遂向
    戊○○等人質問，惟經戊○○等人否認，甲○○憤而離開現場，並即以電話聯絡
    其父乙○○，告知前開情事。乙○○旋偕同綽號「阿東」之姓名、年籍不詳之成
    年男子，並攜帶乙○○所有之空心鐵管三支（均未扣案），於同日十六時三十分
    許趕至現場，並與甲○○及綽號「阿東」之成年男子，共同基於傷害人之身體之
    犯意聯絡，分持鐵管，由乙○○先行持鐵管毆打戊○○，甲○○及綽號「阿東」
    之成年男子繼而分以持鐵管及拳頭等方式，毆打戊○○、丁○○及陳喬林等人，
    致戊○○受有左額四╳０‧五╳０‧五公分撕裂傷、右胸下四╳二公分、二╳二
    公分瘀青二處、左手拇指三╳二公分腫、左腳指第二指二╳二公分傷、左手肘一
    ╳一公分瘀青、左膝二╳二公分瘀青等傷勢，丁○○受有頭部四公分裂傷，丙○○背部十一╳一‧五公分擦傷及左手三╳二公分瘀血等傷勢。
二、案經戊○○、丁○○及丙○○訴由台南市警察局第四分局報告台灣台南地方法院
    檢察署檢察官偵查起訴。
    理  由
一、訊據上訴人即被告甲○○、乙○○固均坦承於前揭時地與綽號「阿東」之人傷害
    告訴人戊○○等人，惟被告甲○○辯稱：並未持鐵管毆擊告訴人云云。經查：
（一）被告甲○○、乙○○二人與綽號「阿東」之人如何於前揭時、地毆打告訴人戊○○、丁○○及丙○○三人成傷等事實，業據被告甲○○、乙○○等人於偵審
      中自承不諱，並有行政院衛生署台南醫院驗傷證明書三紙在卷可稽，被告甲○○、乙○○此部分自白與事實相符，應堪採信。
（二）被告甲○○雖辯稱未持鐵管毆擊告訴人戊○○等人云云；被告乙○○亦附合被
      告甲○○之辯詞，供稱當日僅有伊一人持鐵管毆擊告訴人戊○○等人云云。但
      查被告甲○○確曾持鐵管毆擊告訴人戊○○三人之事實，除據告訴人戊○○等
      人於偵、審中指訴歷歷，核與證人林國華於警訊及原審調查時證述「當日被告
      甲○○、乙○○及另一名男子均有持鐵管毆打告訴人戊○○三人等語相符；而
      証人陳智雄於警訊及原審調查時亦証稱「當天被告甲○○、乙○○均有持鐵棍
      」等語（見原審卷第五十九頁），足認告訴人戊○○等三人指訴被告甲○○、
      乙○○均有持鐵管毆擊等語，與事實相符，應堪採信，被告甲○○、乙○○此
      部分所辯，自難信採。
（三）至於證人陳智雄於警訊及原審雖証稱其在場有搶過被告甲○○之鐵棍等語。然
      依証人陳智雄於警訊時所稱「其沒有看見告訴人與被告雙方如何演變成鬥毆，
      因其看見時告訴人與被告已經打完」等語，於原審則稱「我有搶走甲○○手上
      的鐵棍，我沒有看到乙○○毆打戊○○何部位」等語，顯見証人陳智雄並非「
      全程」在場目賭本件事件之經過，則縱令証人陳智雄曾搶下被告甲○○之鐵管
      為真實，亦難以此即據以認定於証人陳智雄搶走被告甲○○鐵管之前，被告甲○○未持鐵管毆擊告訴人戊○○等人，即証人陳智雄之上開証詞，尚難據為被
      告甲○○有利之認定。
（四）綜上所述，本件事証明確，被告甲○○、乙○○二人犯行堪以認定。
二、核被告甲○○、乙○○二人所為，均係犯刑法第二百七十七條第一項之普通傷害
    罪。公訴意旨雖認被告二人所為均係犯刑法第二百七十一條第三項、第一項之殺
    人未遂罪，惟按殺人未遂與傷害之區別，係以行為人行兇之際，是否存有殺害被
    害人之意為斷，然被告是否具有殺人之故意，本係其內心想法，若非被告自白，
    外人無從窺知，通常僅能由被告行為動機、原因，行諸於外之客觀行為及行為當
    時相關情狀，綜合而為認定，而受傷處所是否致命部位，及傷痕之多寡，輕重如
    何，僅係供認定有無殺意參考之一，自不得僅以此即為區別殺人未遂與傷害之絕
    對標準，最高法院十九年上字第七一八號著有判例可資參照。經查：(1)被告甲○○等人所持鐵管係屬空心鐵管，長約五十公分等情，業據證人陳智雄於警訊陳稱
    在卷（參見九十年十月十二日警訊筆錄）。告訴意旨雖稱被告甲○○等人所持鐵
    管係實心鐵管云云，惟證人陳智雄當日曾自被告甲○○手中取走鐵管一節，已如
    前述，是其就該鐵管之材質、型態當較受攻擊之際，僅以目視之告訴人陳述較為
    可採。是被告甲○○等人所持鐵管既屬空心型態，殺傷力遠較實心鐵棍為低，其
    等持此攻擊告訴人，是否具有殺人之故意，即非無疑。(2)告訴人戊○○、丁○○
    頭部均僅受有一處傷勢，告訴人丙○○頭部並未受有傷勢等情，有前開驗傷證明
    書三紙在卷可稽，又被告甲○○、乙○○等人攻擊告訴人戊○○三人時間約有三
    分鐘一節，復據告訴人戊○○等人陳稱在卷，依此，若被告甲○○確有殺害告訴
    人戊○○等三人之意，以前述攻擊時間，告訴人戊○○、丁○○二人頭部之致命
    部位當無各僅受有一處傷勢，告訴人丙○○甚而僅背部受有一處傷勢之理。是被
    告甲○○、乙○○供稱當日係混亂中隨意毆打，並非刻意朝告訴人頭部等致命部
    位處毆打等語，尚非全然無據。告訴人雖稱被告甲○○二人當日持鐵管朝其等頭
    部猛力毆打長達三分鐘，彼等以手抵擋始未受傷云云；惟告訴人戊○○左手所受
    一╳一公分瘀青、右手拇指所受三╳二公分瘀腫等傷勢均與其以手抵擋鐵管攻擊
    應受有之長形傷勢（參見告訴人戊○○、丁○○二人頭部所受傷勢）不符，是此
    部分應係被告二人以拳頭毆打所造成之傷勢，並非以鐵管毆擊所致；告訴人丁○○甚而於手部未見傷勢，是告訴人戊○○等陳述被告甲○○二人持鐵管刻意朝其
    等頭部攻擊等語，應與事實不符，當無可採。綜此，尚難認被告甲○○、乙○○
    二人於行為之際，確有殺害告訴人戊○○、丁○○及丙○○等人之意，公訴人認
    被告甲○○等人係基於殺人之故意而為之，尚有未洽，惟其基本社會事實同一，
    本院仍得予以審酌，並變更起訴法條。被告甲○○、乙○○及綽號「阿東」男子
    間，具有犯意聯絡及行為分擔，俱為共同正犯。被告二人與綽號「阿東」之人，
    以一傷害行為，同時侵害告訴人戊○○、丁○○及丙○○等三人之身體法益，為
    想像競合犯，應依刑法第五十五條前段，僅論以一傷害罪處斷。
三、原審予以論罪科刑，固非無見。惟查，刑事審判之量刑，在於實現刑罰權之分配
    的正義，故法院對有罪之被告科刑，應符合罪刑相當之原則，使罰當其罪，以契
    合人民之法律感情，此所以刑法第五十七條明定科刑時應審酌一切情狀，尤應注
    意該條所列各款事項，以為科刑輕重之標準，故量刑時，自須就犯罪動機、犯罪
    後之態度等情，詳加審酌。本件被告甲○○、乙○○雖因操控模型車之事與告訴
    人發生糾紛，進而持鐵管毆擊告訴人，但查告訴人三人所受之傷害非重，且事後
    已與告訴人戊○○、丁○○及丙○○達成和解，賠償新台幣二十二萬元，徵得告
    訴人之諒解，此有台南市南區調解委員會調解筆錄附卷足稽，原審就此部分未及
    審酌，對被告甲○○、乙○○所量處之刑，即有罪刑不相當之違誤。上訴人以原
    審量刑過重等語，指摘原判決不當，即有理由，應由本院將原判決應予撤銷改判
    。爰審酌被告甲○○前無犯罪紀錄，素行非惡，但僅因細故，即行傷人，被告乙○○身為人父，不知指正被告甲○○錯誤，竟先行出手傷人，彼等犯罪之動機、
    手段，被告乙○○犯罪後坦承犯行、被告甲○○坦承部分犯行，且均已與告訴人
    達成和解之態度等一切情狀，分別量處如主文第二、三項項所示之刑，併均諭知
    易科罰金之折算標準，以示懲儆。
據上論結，應依刑事訴訟法第三百六十九條第一項前段、第三百六十四條、第二百九
十九條第一項前段、第三百條，刑法第二十八條、第二百七十七條第一項、第五十五
條前段、第四十一條第一項前段，罰金罰鍰提高標準條例第一條前段、第二條，判決
如主文。
本案經檢察官吳忠賢到庭執行職務。
中      華      民      國    九十一    年      九      月     三十     日
                                     臺灣高等法院臺南分院刑事第五庭
                                             審判長法官  蔡  崇  義
                                                   法官  王  浦  傑
                                                   法官  陳  珍  如
右正本證明與原本無異。
檢察官如不服本判決，應於判決送達後十日內向本院提出上訴狀，其未敘述理由者並
應於提出上訴狀後十日內向本院補提理由書（應附繕本)。
被告不得上訴。
                                              法院書記官  周  美  莉
中      華      民       國    九十一    年      十     月      一      日
附錄法條：
中華民國刑法第二百七十七條：
傷害人之身體或健康者，處三年以下有期徒刑、拘役或一千元以下罰金。
犯前項之罪因而致人於死者，處無期徒刑或七年以上有期徒刑；致重傷者，處三年以
上十年以下有期徒刑。
